臺灣臺南地方法院刑事判決
110年度訴字第1071號
公  訴  人  臺灣臺南地方檢察署檢察官
被      告  陳建源



選任辯護人  彭大勇律師（法扶律師）
            郭栢浚律師（法扶律師）
            林士龍律師（法扶律師）
上列被告因違反毒品危害防制條例案件，經檢察官提起公訴（11
0 年度偵字第20806 號），本院判決如下：
    主  文
陳建源幫助販賣第二級毒品，累犯，處有期徒刑貳年捌月。
    事  實
一、陳建源知悉甲基安非他命屬毒品危害防制條例第2 條第2 項
    第2 款所列管之第二級毒品，依法不得販賣，其知悉李玉叱
    （所涉販賣第二級毒品部分，業經另案起訴判決）有從事於
    非法販賣甲基安非他命之行為，因曾欠李玉叱金錢，為協助
    李玉叱牟利，竟基於幫助販賣第二級毒品以營利之犯意，於
    民國109 年8 月29日下午某時許，以其持用之三星廠牌手機
    1 支（含門號0000000000號SIM卡1 張）登入臉書通訊軟體
    與李玉叱聯繫，告知有人欲向李玉叱購買甲基安非他命之事
    ，並於同日晚間6 時38分許至同日晚間7 時22分許，多次以
    上開手機門號與林振翔持用之手機（門號0000000000號）通
    話，居中協助李玉叱聯繫、確認與林振翔交易毒品之時間、
    地點等事宜。嗣李玉叱在陳建源上開居中聯繫之幫助下，於
    同日晚間7 時27分許，駕駛向不知情之蔡韋呈借用之車牌號
    碼000-0000號自用小客車，至臺南市○○區○○路00號、20號「
    統一超商新奇美門市」對面路旁，以新臺幣（下同）2,000 
    元之價格，販賣第二級毒品甲基安非他命1 包（含袋重約0.
    6 公克）與林振翔。
二、案經臺南市政府警察局永康分局報告臺灣臺南地方檢察署檢
    察官偵查起訴。
    理  由
壹、程序方面：
一、本案認定事實所引用之卷內被告以外之人於審判外之陳述，
    除原已符刑事訴訟法所定傳聞例外規定而得作為證據外，檢
    察官、被告陳建源及辯護人於準備及審理程序時，均同意其
    有作為本案證據之證據能力（訴字卷第62頁至第65頁、第16
    5 頁至第166 頁），審酌前揭陳述作成之程序並無違法，與
    本案之待證事實均具有關聯性，且尚無違法不當及證明力明
    顯過低之瑕疵，而認為以之作為證據應屬適當，是本案有關
    被告以外之人於審判外陳述之供述證據，依刑事訴訟法第15
    9 條之5 第1 項規定，均有證據能力。
二、至於卷內所存經引用之非供述證據部分，與本件待證事實均
    具有關聯性，且無證據證明係公務員違背法定程序所取得，
    依刑事訴訟法第158 條之4 之反面解釋，自有證據能力。
貳、實體方面：
一、認定事實所憑之證據及理由：
　㈠上揭犯罪事實，業據被告於警詢、偵訊、準備及審理程序中
    均坦承不諱（警卷第32頁至第38頁，偵卷第31頁至第32頁，
    訴字卷第61頁、第65頁至第67頁、第164 頁、第171 頁），
    核與證人林振翔、李玉叱、蔡韋呈於警詢或偵訊中之證述情
    節大致相符（警卷第51頁至第59頁、第111 頁至第113 頁，
    偵卷第33頁至第41頁），並有本院109 年聲監字第559號通
    訊監察書暨電話附表、監聽譯文、車牌號碼000-0000號自用
    小客車之車輛詳細資料報表各1 份、路口監視器錄影畫面截
    圖27張在卷可稽（警卷第43頁至第49頁、第119 頁，偵卷第
    45頁至第58頁），足認被告上開任意性之自白與事實相符，
    堪予採信。
  ㈡又毒品危害防制條例第4 條規定之販賣毒品罪，係以行為人
    意圖營利而為販入或賣出毒品之行為，為其要件。至於其是
    否因而獲利，以及所獲之利益是否為現金，均非所問。且毒
    品之非法交易向為政府查禁森嚴且重罰不寬貸之行為，為一
    般民眾普遍認知之事，倘非有利可圖，絕無平白甘冒被查緝
    重罰之高度風險，而單純代無深切交情之人購買毒品之理。
    而販賣毒品本非可公然為之，亦無公定價格，容易分裝並增
    減份量，而每次買賣之價量，可能隨時依雙方關係深淺、資
    力、需求量及對行情之認知、來源是否充裕、查緝是否嚴緊
    、購買者被查獲時供述購買對象之可能風險之評估等，而異
    其標準，非可一概論之，是販賣毒品之利得除被告坦承犯行
    或價量俱臻明確外，委難察得其交易實情，然販賣者從價差
    或量差中牟利之方式雖異，惟其販賣行為在意圖營利則屬同
    一；從而，舉凡有償交易，除足以反證其確係另基於某種非
    圖利本意之關係外，通常尚難因無法查悉其販入價格，做為
    是否高價賣出之比較，諉以無營利之意思而阻卻販賣犯行之
    追訴。經查，李玉叱於警詢中供稱：因為被告欠我錢，所以
    介紹藥腳林振翔跟我交易毒品，給我賺錢等語（警卷第58頁
    ），核與被告於警詢中自承：我因為有欠李玉叱4,000 元，
    想說介紹藥腳林振翔跟李玉叱交易毒品，利潤讓李玉叱自己
    賺等語相符（警卷第35頁），而李玉叱所涉上開販賣第二級
    毒品甲基安非他命與林振翔之犯行，並經本院以110 年度訴
    字第768 號、第966 號判決論罪科刑，有該案判決1 份存卷
    可佐（訴字卷第137 頁至第146 頁），堪認李玉叱就該次毒
    品交易，主觀上確有以販賣毒品之方式，賺取差額利益之營
    利意圖，且被告於為上開幫助行為時，對於李玉叱主觀上之
    營利意圖亦有所知悉，當無疑義。
  ㈢綜上所述，本件事證明確，被告犯行洵堪認定，應予依法論
    科。　　
二、論罪科刑：
　㈠按甲基安非他命屬毒品危害防制條例第2 條第2 項第2 款所
    列管之第二級毒品，本件被告居中協助李玉叱聯繫林振翔，
    確認雙方毒品交易之時間、地點等事宜，而幫助李玉叱於上
    開時間、地點販賣第二級毒品甲基安非他命與林振翔1 次，
    是核被告所為，係犯刑法第30條第1 項前段、毒品危害防制
    條例第4 條第2 項之幫助販賣第二級毒品罪。
　㈡刑之加重、減輕部分：
　⒈被告前因詐欺案件，經本院以104 年度簡字第2283號判決判
    處有期徒刑5 月確定，前因另案入監執行，後接續執行上開
    詐欺案件，於109 年2 月16日執行完畢出監（下稱前案）等
    情，有臺灣高等法院被告前案紀錄表1 份在卷可佐（訴字卷
    第191 頁至第201 頁），被告於受前案徒刑之執行完畢後，
    5 年以內故意再犯本件有期徒刑以上之罪，核與刑法第47條
    第1 項所定累犯之要件相符。衡酌被告未因前案徒刑之執行
    完畢而有所警惕，本案犯罪之責任非難程度應予提升，且依
    本案犯罪情節，並無應量處法定最低刑度之情形，即使依累
    犯規定加重其法定最低本刑，亦不致使行為人所承受之刑罰
    超過其所應負擔之罪責，即無司法院釋字第775 號解釋意旨
    所指應裁量不予加重最低本刑，否則將致罪刑不相當之情形
    ，爰依刑法第47條第1 項規定，加重其刑。
　⒉被告就本件犯行，於偵查及審判中均自白不諱，如同前述，
    應依毒品危害防制條例第17條第2 項規定減輕其刑。
　⒊被告基於幫助之犯意，幫助李玉叱販賣第二級毒品與林振翔
    ，所犯情節較正犯輕微，爰依刑法第30條第2 項規定，按正
    犯之刑減輕之。
　⒋被告同時有上開刑度加重（累犯）及2 種減輕（幫助、偵審
    自白）之情形，應依刑法第71條第1 項規定，先加後減之，
    並依刑法第70條規定，就2 種刑之減輕事由，遞減輕其刑。
　⒌本件並無毒品危害防制條例第17條第1 項減刑規定之適用：
　⑴辯護意旨雖以：本件李玉叱係向蔡韋呈借用車牌號碼000-000
    0號自用小客車，前去與林振翔進行毒品交易，基此可知，
    警方回函所稱之以車追人，應僅能追查到蔡韋呈，而無法查
    知李玉叱之姓名年籍，此前檢、警針對李玉叱之偵查、聲請
    核發搜索票等行為，應係針對李玉叱另案販賣毒品之犯行所
    進行之偵查作為，並未包括本件李玉叱販賣毒品與林振翔之
    部分；係直到109 年11月4 日，因被告於警詢供出李玉叱後
    ，警方始能於同年月12日就李玉叱所涉犯罪嫌疑，通知蔡韋
    呈到案說明，及於110 年間就李玉叱及林振翔部分續行調查
    、移送檢方，經檢察官於李玉叱所涉另案追加起訴，並經本
    院以110 年度訴字第966 號判決認定李玉叱確有本件販賣第
    二級毒品與林振翔之犯行。綜上可知，檢、警於原先偵查程
    序均不知有此案，倘無被告之供述，警方根本不會有後續偵
    辦行為，應認係因被告供出毒品來源為李玉叱，始因而查獲
    ，與毒品危害防制條例第17條第1 項所定要件相符，請依法
    減輕其刑等語。
　⑵惟按毒品危害防制條例第17條第1 項減免其刑之規定，係指
    被告供出毒品來源之有關資料，諸如前手之姓名、年籍、住
    居所、或其他足資辨別之特徵等，使調查或偵查犯罪之公務
    員「因而對之發動調查或偵查並破獲者」而言。申言之，被
    告之「供出毒品來源」，與調查或偵查犯罪之公務員對之發
    動調查或偵查並進而破獲之間，論理上須具有先後且相當之
    因果關係，非謂被告一有供出毒品來源之人，即得依上開規
    定予以減免其刑。若被告供出毒品來源與檢警發動調查、偵
    查及嗣後破獲之間，欠缺相當之因果關係，自不得適用上開
    規定予以減免其刑。
　⑶經查，本件之偵辦經過，係先由本院核發109 年聲監字第559
     號通訊監察書，對被告持用之手機（門號0000000000號）
    實施通訊監察，過程中發現與毒品交易具關聯性之通話（如
    警卷第47頁至第49頁通訊監察譯文所示），經警於①109 年9
     月8 日，調閱109 年8 月29日晚間7 時27分許，臺南市○○
    區○○路00號、20號「統一超商新奇美門市」附近路口之監視
    器錄影畫面，發現有車牌號碼000-0000號自用小客車於上址
    統一超商對面馬路，與車牌號碼000-000 號普通重型機車會
    合，符合上開通訊監察譯文，內容似為毒品交易，惟監視器
    錄影畫面不夠清晰，無法辨別身分；②109 年9 月15日，以
    車追人，至臺南市○區○○街000 巷00號現場進行勘查，發現
    上開車牌號碼000-0000號自用小客車與車牌號碼000-000 號
    輕型機車停放在該處；③109 年9 月16日，至臺南市○區○○街
    000 巷00號現場進行勘查，發現車牌號碼000-0000號普通重
    型機車停放在該處，並於109 年10月23日查得該普通重型機
    車之車主為李玉叱之母親李美鳳；④109 年10月15日，至臺
    南市○區○○街000 巷00號現場進行勘查，發現車牌號碼000-0
    000號自用小客車停放該處；⑤109 年10月21日凌晨0 時49分
    許，調閱臺南市南區夏林路與大德街170 巷之路口監視器錄
    影畫面，發現車牌號碼000-0000號、BHW-9613號自用小客車
    並排停放該處路旁，由1 名男子駕駛該2 車輛，經比對，與
    李玉叱於109 年7 月19日因另案違反毒品危害防制條例案件
    ，在臺南市政府警察局永康分局製作警詢筆錄之影像相似，
    因而鎖定李玉叱涉有重嫌。案經報請檢察官聲請，由本院於
    109 年11月2 日同時核發對被告及李玉叱執行搜索之搜索票
    ，經警於109 年11月3 日持票搜索查緝被告到案，惟未能查
    緝李玉叱到案，其後被告始於109 年11月4 日警詢中指認確
    定於上開時間、地點前往販賣第二級毒品甲基安非他命與林
    振翔之人為李玉叱等情，有臺南市政府警察局永康分局110 
    年11月29日南市警永偵字第1100612796號函暨所附職務報告
    、110 年12月9 日南市警永偵字第1100679840號函暨所附搜
    索票影本、偵查資料、111 年1 月6 日南市警永偵字第1100
    709859號函暨所附職務報告各1 份在卷可稽（訴字卷第73頁
    至第75頁、第83頁至第125 頁、第131 頁至第133 頁），是
    上開偵辦及查獲經過，應堪認定。
　⑷基此，本件於被告在警詢中指認李玉叱前，警方業已實施前
    述⑶、①至⑤所示之調查作為，並依據通訊監察譯文、監視器
    錄影畫面、車輛車主使用者分析及比對，鎖定林振翔之毒品
    來源為李玉叱，足認並非因被告供出李玉叱，檢、警始對李
    玉叱發動調查或偵查，其間欠缺相當之因果關係，揆諸前揭
    說明，本件與毒品危害防制條例第17條第1 項所定「供出毒
    品來源，因而查獲」之要件尚有不符，自無從依該規定減免
    被告之刑，附此敘明。
　㈢爰以行為人之責任為基礎，審酌被告知悉毒品戕害人之身心
    健康甚鉅，無視我國及國際上普遍對於毒品均採嚴厲管制措
    施，自承因自身積欠李玉叱債務，始介紹藥腳林振翔給李玉
    叱透過販毒賺取金錢，由被告居中協調聯繫毒品交易細節，
    以此方式幫助李玉叱販賣第二級毒品與林振翔，所為流散毒
    害，致令施用者沉淪，無法自拔，殊屬非是。又被告除前已
    論以累犯之案件外，另有因強盜、違反毒品危害防制條例、
    槍砲彈藥刀械管制條例、藥事法等案件，經法院論罪科刑之
    紀錄，有臺灣高等法院被告前案紀錄表1 份在卷可參（訴字
    卷第191 頁至第201 頁），素行非佳。惟念被告犯後始終坦
    承犯行，於警詢即指認而協助警方確定本件前往販賣甲基安
    非他命與林振翔之人為李玉叱，雖未能符合毒品危害防制條
    例第17條第1 項減免其刑規定之要件，惟仍足認被告犯後態
    度良好，兼衡被告於審理中自承為國中肄業之智識程度，已
    婚、子女即將出生，入監前從事裝潢工作，並與配偶及家人
    同住之家庭生活及經濟狀況（訴字卷第172 頁）等一切情狀
    ，量處如主文所示之刑。
三、不予宣告沒收之說明：
　㈠本件被告係持用三星廠牌手機1 支（含門號0000000000號SIM
    卡1 張）與李玉叱、林振翔聯繫，居中協調而幫助李玉叱販
    賣第二級毒品甲基安非他命與林振翔等情，業據被告供承在
    卷（訴字卷第65頁至第66頁），堪認上開手機及門號SIM 卡
    為供被告本件幫助販賣第二級毒品犯行所用之物，惟查，上
    開手機及門號SIM 卡業於被告另案違反毒品危害防制條例案
    件為警查扣，並經本院以110 年度訴字第90號判決宣告沒收
    確定，有該案判決及臺灣高等法院被告前案紀錄表各1 份在
    卷可按（訴字卷第191 頁至第217 頁），於本件尚無需重複
    為沒收之諭知。
　㈡被告於審理中供稱：我沒有經手本次交易的錢跟毒品，也沒
    有因本案幫助販賣第二級毒品犯行，自李玉叱或林振翔處另
    外獲得錢或毒品等語（訴字卷第171 頁），卷內復無證據足
    認被告因本件犯行獲有任何犯罪所得，尚無從依法宣告沒收
    ，附此敘明。
據上論斷，應依刑事訴訟法第299 條第1 項前段，毒品危害防制
條例第4 條第2 項、第17條第2 項，刑法第11條、第30條第1 項
前段、第2 項、第47條第1 項，判決如主文。
本案經檢察官胡晟榮提起公訴，檢察官吳惠娟到庭執行職務。
中　　華　　民　　國　　111 　年　　3 　　月　　22　　日
                  刑事第一庭  審判長  法  官 梁淑美
                                      法  官 鄭文祺
                                      法  官 陳品謙
以上正本證明與原本無異。
如不服本判決應於收受本判決後20日內向本院提出上訴書狀，並
應敘述具體理由。其未敘述上訴理由者，應於上訴期間屆滿後20
日內向本院補提理由書狀（均須按他造當事人之人數附繕本）「
切勿逕送上級法院」。 
　　　　　　　　　　　　　　　　　    書記官 趙建舜
中　　華　　民　　國　　111 　年　　3 　　月　　22　　日

附錄本案論罪科刑法條：
中華民國刑法第30條
幫助他人實行犯罪行為者，為幫助犯。雖他人不知幫助之情者，
亦同。
幫助犯之處罰，得按正犯之刑減輕之。

毒品危害防制條例第4 條第2 項
製造、運輸、販賣第二級毒品者，處無期徒刑或10年以上有期徒
刑，得併科新臺幣1,500 萬元以下罰金。